臺灣高等法院刑事判決　　　　　　　　94年度上訴字第2972號
　　上　訴　人
　　即　被　告　甲○○
上列上訴人因違反毒品危害防制條例案件，不服台灣板橋地方法
院94年度訴字第249號，中華民國94年7月29日第一審判決（起訴
案號：台灣板橋地方法院檢察署94年度毒偵字第251號；併辦案
號：台灣基隆地方法院檢察署94年度毒偵字第1209號、第1494號
、94年度偵字第1162號），提起上訴，本院判決如下：
    主  文
上訴駁回。
    事  實
一、甲○○曾因違反麻醉藥品管理條例案件，經臺灣基隆地方法
    院分別判處有期徒刑7年及5年8月，並定其應執行刑為有期
    徒刑6年確定，於民國（下同）83年6月28日入監服刑，85年
    8月31日縮短刑期假釋出監，嗣經撤銷假釋，應執行殘刑有
    期徒刑3年4月8日；復因違反麻醉藥品管理條例案件，經臺
    灣基隆地方法院以86年度訴字第332號判處有期徒刑7月，接
    續執行，並因違反動產擔保交易法案件，經同法院以87年度
    簡字第692號判處拘役50日，亦接續執行，前開3案件於92年
    7 月24日執行完畢。另因施用毒品，經原審法院以88年度毒
    聲字第1270號裁定送勒戒處所觀察、勒戒後，認有繼續施用
    毒品傾向，經原審法院以88年度毒聲字第1767號裁定令入戒
    治處所施以強制戒治，嗣經原審法院以88年度毒聲字第4660
    號裁定停止戒治，所餘戒治期間付保護管束，89年3月18 日
    保護管束期滿，經臺灣板橋地方法院檢察署檢察官於89 年4
    月17日以89年度戒毒偵字第248號為不起訴處分確定。
二、詎甲○○猶不知戒絕，明知海洛因及安非他命均不得施用、
    持有，竟仍分別基於施用第1級毒品海洛因（以下簡稱海洛
    因）及施用第2級毒品安非他命（以下簡稱安非他命）之概
    括犯意，（一）於93年1月間某日起至94年5月25日凌晨某時
    止，在基隆市○○街67巷7號等地，以將海洛因稀釋後，再
    以針筒注射入體內之方式，連續多次施用海洛因，平均每6
    、7小時即施用1次。（二）於前開時地，以將安非他命放置
    在玻璃球吸食器中，以火燒烤，使生煙霧，再以吸管吸其煙
    氣之方式，連續多次施用安非他命，平均每3日施用1次。嗣
    分別於（一）93年8月3日下午2時許，在桃園縣桃園市○○
    ○街452號為警查獲，扣得海洛因1包（驗餘淨重0.09公克，
    空包裝袋重0.20公克）。（二）94年3月17日凌晨1時50分許
    ，在基隆市○○街12號為警查獲。（三）94年5月25日在基
    隆市○○○路109號前為警查獲，扣得安非他命1小包（毛重
    0.5 公克）。
三、案經桃園縣政府警察局移送臺灣桃園地方法院檢察署檢察官
    呈請臺灣高等法院檢察署核令移轉臺灣板橋地方法院檢察署
    檢察官偵查起訴，暨基隆市警察局第二分局、第四分局報告
    臺灣基隆地方法院檢察署檢察官移送併案審理。
    理  由
一、上揭事實，業據被告於原審及本院審理中坦承不諱，且被告
    於93年8月3日為警查獲後所採集之尿液，經送請昭信科技顧
    問股份有限公司以酵素免疫分析法初步篩選，以氣相層析質
    譜儀分析法（GC/MS）確認分析之檢驗結果，呈可待因、嗎
    啡、安非他命、甲基安非他命陽性反應，有該公司93年9月
    30日濫用藥物陽性檢體檢驗報告、桃園縣警察局刑警隊被採
    尿人姓名編號對照表各乙紙在卷可稽（見93年度毒偵字第34
    09號卷第18頁、第50頁），同日為警查獲時所扣得之白粉1
    包，經送往法務部調查局鑑定結果，認含毒品海洛因成分，
    淨重0.09公克，空包裝重0.20公克，有該局調科壹字第0800
    08110號鑑定通知書乙紙附卷可憑（見93年度毒偵字第3409
    號卷第44頁），並有扣案之海洛因照片2幀附卷可稽（見93
    年度毒偵字第3409號卷第14頁、第15頁）；被告於94年3月1
    7日為警查獲後所採集之尿液，經送請臺灣尖端先進生技醫
    藥股份有限公司以EIA酵素免疫分析法初步檢驗，以GC/ MS
    氣相層析質譜儀確認檢驗結果，呈嗎啡、可待因、安非他命
    、甲基安非他命陽性反應，有該公司94年3月31日濫用藥物
    檢驗報告、基隆市警察局第二分局偵辦毒品案件尿液檢體對
    照表各乙紙在卷可憑（見94年度偵字第1162號卷第5頁、第
    42頁）；被告於94年5月25日為警查獲後所採集之尿液，經
    送往臺灣尖端先進生技醫藥股份有限公司以EIA酵素免疫分
    析法初步檢驗，以GC/MS氣相層析質譜儀確認檢驗結果，呈
    嗎啡、甲基安非他命陽性反應，有該公司94年6月6日濫用藥
    物檢驗報告、基隆市警察局第四分局偵辦毒品案件尿液檢體
    對照表各乙紙附卷可佐（見94年度毒偵字第14 94號卷第16
    頁、原審卷第98頁），且同日為警查獲之白色結晶1包，經
    基隆市警察局第四分局依聯勤204廠製造之煙毒檢驗A包試劑
    初步檢驗結果，呈安非他命反應，毛重0.5公克，有該分局
    查獲涉嫌毒品危害防制條例毒品初步檢驗報告單乙紙可稽（
    見94年度毒偵字第1494號卷第15頁），足認被告之自白與事
    實相符。
二、被告曾因施用毒品案件，經原審法院以88年度毒聲字第1270
    號裁定送勒戒處所觀察、勒戒後，認有繼續施用毒品傾向，
    經原審法院以88年度毒聲字第1767號裁定令入戒治處所施以
    強制戒治，嗣經原審法院以88年度毒聲字第4660號裁定停止
    戒治，所餘戒治期間付保護管束，89年3月18日保護管束期
    滿，經臺灣板橋地方法院檢察署檢察官於89年4月17日以89
    年度戒毒偵字第248號為不起訴處分確定，有本院被告前案
    紀錄表、臺灣板橋地方法院檢察署檢察官89年度戒毒偵字第
    248號不起訴處分書各乙紙附卷足憑，被告經強制戒治執行
    完畢釋放後，於5年以內再犯施用毒品危害防制條例第10條
    之罪，其事證明確，被告犯行洵堪認定。
三、按海洛因、安非他命分別係毒品危害防制條例第2條第2項第
    1款、第2款明定之第1級、第2級毒品，不得持有、施用及販
    賣。是核被告所為，係分別犯有毒品危害防制條例第10條第
    1項及同條第2項之罪。其施用前後持有海洛因及安非他命之
    低度行為，應分別為施用海洛因及安非他命之高度行為所吸
    收，均不另論罪。被告先後多次施用海洛因及先後多次安非
    他命犯行，時間均各緊接，手段互亦相若，犯罪構成要件俱
    屬相同，顯係分別基於概括犯意反覆為之，均應依連續犯規
    定各論以一罪，並依法加重其刑。所犯上開二罪，犯意各別
    ，行為不同，應予分論併罰。查被告有前揭犯罪事實欄所載
    有期徒刑執行完畢情形，有本院被告前案紀錄表乙紙附卷可
    參，於5年之內再犯有期徒刑以上之本罪，為累犯，應依法
    遞加重其刑。被告於93年初起至同年8月3日止（起訴書載為
    被告經警採尿前各回溯26小時、96小時內某時）以外之施用
    第1級毒品海洛因及第2級毒品安非他命犯行，雖未據起訴，
    惟與起訴事實有連續犯關係，屬裁判上一罪，為起訴效力所
    及，本院自應併予審理。
四、原審同此認定，因依毒品危害防制條例第10條第1 項、第2
    項、第18條第1項前段，刑法第11條前段、第56條、第47條
    、第51條第5款、第38條第1項第2款各規定，於審酌被告經
    執行觀察、勒戒及強制戒治，猶不知戒絕，再次施用海洛因
    及安非他命，情節非輕以及其犯罪之自我戕害動機、犯罪之
    目的、手段、品行、施用次數頻繁暨犯罪後坦承犯行，態度
    尚佳等一切情狀，分別量處有期徒刑1年及8月，並定其應執
    行刑為有期徒刑1年6月，併以扣案之海洛因（驗餘淨重0.09
    公克）為查獲之第一級毒品，安非他命（毛重0.5公克）為
    查獲之第二級毒品，均應依毒品危害防制條例第18條第1項
    前段之規定沒收銷燬之。扣案海洛因及安非他命之外包裝袋
    各1只，係防止毒品裸露、逸出及潮濕之功用，並便於攜帶
    ，應分別屬供犯罪所用之物，且被告於原審審理中供承為其
    所有，均依刑法第38條第1項第2款之規定宣告沒收。核其認
    事用法，俱無違誤，量刑亦甚允洽。被告上訴意旨，請求從
    輕量刑，為無理由，應予駁回。
五、併案意旨（臺灣基隆地方法院檢察署94年度毒偵字第1209號
    ）另以：被告明知大麻係具成癮性、濫用性及對社會危害性
    之麻醉藥品，屬毒品危害防制條例所規定之第2級毒品，不
    得非法持有，仍竟非法持有，嗣於94年3月17日凌晨1時50分
    許，在基隆市○○街12號為警查獲，並扣得摻有大麻的煙捲
    1支，因認被告此部分另涉有毒品危害防制條例第11條第2項
    之持有第二級毒品罪嫌云云。惟查：本件公訴人係起訴被告
    施用海洛因及安非他命犯行，而前開併案審理事實，則為被
    告持有大麻，雖安非他命與大麻均屬第2級毒品，然其施用
    型態、方式及身心所產生之危害等均不相同，且被告於警詢
    中供稱：前開摻有大麻之捲煙係年籍姓名不詳綽號「阿全」
    之成年男子於94年3月16日晚間10時許在基隆市○○路電動
    玩具店所贈送，因綽號「阿全」之成年男子知道伊平時不容
    易入睡，並稱吸食大麻煙後比較容易入睡，所以送其1支試
    試，伊因好奇所以打算施用看看，尚未施用前就為警方所查
    獲等語，於檢察官偵訊中復供稱：摻有大麻之香菸是朋友在
    基隆的電動玩具店送的，他說吸了比較好睡等語，參諸被告
    為警查獲後所採集之尿液，經送請臺灣尖端先進生技醫藥股
    份有限公司以酵素免疫分析法初步篩選之檢驗結果，大麻代
    謝物為陰性反應，有該公司94年5月6日濫用藥物檢驗報告乙
    紙可考（見94年度毒偵字第1209號卷第16頁），足認被告前
    開所供屬實，是依前開論述，被告持有大麻之行為乃係另行
    起意，與其持有施用海洛因或安非他命間並無吸收關係或裁
    判上一罪之想像競合犯關係，本院自屬無從併予審究，應退
    回檢察官另行處理。
據上論斷，應依刑事訴訟法第368條，判決如主文。
本案經檢察官賴俊雄到庭執行職務。
中　　華　　民　　國　　94　　年　　10　　月　　26　　日
　　　　　　　　　刑事第二十庭  審判長法　官　陳貽男
　　　　　　　　　　　　　　　　　    法　官  邱志平
　　　　　　　 　 　　　　　　　　　　法　官  高明哲
以上正本證明與原本無異。
施用第1級毒品部分如不服本判決應於收受送達後十日內向本院
提出上訴書狀，其未敘述上訴之理由者並得於提起上訴後十日內
向本院補提理由書（均須按他造當事人之人數附繕本）。
施用第2級毒品部分不得上訴。
                                      書記官　李垂福
中　　華　　民　　國　　94　　年　　10　　月　　26　　日
附錄：本案論罪科刑法條全文
毒品危害防制條例第10條
施用第1級毒品者，處 6 月以上 5 年以下有期徒刑。
施用第2級毒品者，處 3 年以下有期徒刑。
